# 员工持股计划

提问人：huainuhai 时间：2019-04-18 18:48:47
陈版主，上市公司 2018 年有员工持股计划，员工将资金打到公司账户，公司打给证券公司，通过证券公司从二级市场按市价购买。大股东承诺：待员工持股计划到期结束所有股票变现后，若可分配给员工的最终金额，低于其认购员工持股计划本金的，控股股东对员工参与认购员工持股计划的本金与最终收益分配的金额的差值部分承担差额补足的义务。想请教一下：
1 、是否构成股份支付？是否影响账务处理？
2 、如果不构成股份支付，是否需要在报告披露？
希望能得到您的回复

回答人：chenyiwei
我们认为，上市公司主要股东需对员工持股计划承担差额补足义务，即保证员工出资（自有资金）的本金安全和取得不低于 X%的年化收益，相当于授予员工一项可在计划到期日行使的卖出期权，即员工有权按事先约定的价格【其原先的购股成本价+X% 年化收益】将其通过员工持股计划持有的股份出售给控股股东，对该项控股股东授予员工的卖出期权，虽然与一般情况下股份支付交易中授予员工的是买入期权的情况不同，但同样满足《企业会计准则讲解（ 2010 ）》P181 所列的股份支付三项基本特征（企业与职工或其他方之间发生的交易；以获取职工或其他方服务为目的；对价或其定价与企业自身权益工具未来的价值密切相关），因此应构成一项股份支付交易。
对该项股份支付，结算义务人为控股股东而不是上市公司。根据《企业会计准则解释第 4 号》第七条规定：“接受服务企业没有结算义务或授予本企业职工的是其本身权益工具的，应当将该股份支付交易作为权益结算的股份支付处理”。即上市公司作为接受服务企业，本身无结算义务，故在上市公司报表层面，应作为权益结算的股份支付进行会计处理。在授予日（员工持股计划完成购股之日），应利用期权定价模型或其他合理的估值方法确定该项期权的公允价值，将该公允价值在等待期（等于自授予日起算的该持股计划的剩余存续期限）内摊销，确认为等待期内各年度／期间的管理费用和资本公积。

提问人：huainuhai 时间：2019-04-18 23:39:37
陈老师，为何授予日是员工持股计划完成购股之日？而不是股东大会公告之日或者员工持股资金到位之日？

回答人：chenyiwei
不同案例结合具体情况考虑，但如果员工不完成购股，该期权事实上是不会授予和生效的。